【裁判字號】    89,訴,357
【裁判日期】    891011
【裁判案由】    返還借款
【裁判全文】
臺灣板橋地方法院民事判決  八十九年度訴字第三五七號
    原      告  乙○○
    訴訟代理人  孫志堅律師
    複  代理人  馬在勤律師
    被      告  甲○○      住台北縣林口鄉○○○路○段三五六號七樓之一
右當事人間請求返還借款事件，本院判決如左：
    主    文
被告應給付原告新臺幣壹佰捌拾萬元，及自民國八十八年四月一日起至清償日止按週
年利率百分之五計算之利息。
訴訟費用由被告負擔。
本判決於原告以新台幣陸拾萬元供擔保後，得假執行。
    事    實
甲、原告方面：
壹、聲明：
  一、如主文第一項所示。
  二、原告願以現金或銀行無記名可轉讓定期存單供擔保，請准宣告假執行。
貳、陳述：
  一、緣原告為投資理財及節稅目的，經徵得被告同意，自八十二年二月起，使用被
      告於世華聯合商業銀行營業部（下稱世華銀行）所開立之證券戶，及經由原告
      於世華銀行民權分行員工帳戶之存款轉帳方式，以被告名義向世華銀行陸續存
      入定期存款，各定期存款到期或提前解約後，又再以被告名義續存或轉存入系
      爭證券戶。定期存款之利息亦全部轉入系爭證券戶內。換言之，被告於世華銀
      行各分行之定期存款及系爭證券戶內之存款，其資金來源皆是由原告提供。
  二、嗣被告於八十四年九月間因欲購買林口的房屋，先後共計向原告借款一百八十
      萬元，並言明最遲應於八十六年四月返還，原告口頭應允之。惟至八十六年八
      月底，被告仍未償還，是被告乃另承諾於八十八年三月前全部償還，並為免口
      說無憑，特立借據為證，此有被告於八十六年八月三十日書立之借據影本可稽
      ，然被告迄今仍未還款。
  三、查原告依憑被告所簽發之借據共計一百八十萬元而訴請被告返還所欠之前開金
      額。原告所提示之系爭證券戶存款明細分戶帳中雖僅列載被告所借貸之七筆款
      項總計一百七十八萬五千元，惟該帳戶之存摺、印鑑及金融卡均是由被告保管
      ，原告如需提領必經被告配合轉帳予原告，而該帳戶內所有之存入款項均為原
      告定期存單金額或因此所生之利息存入，但每筆借方金額除八十五年二月十七
      日由被告轉匯二十一萬元予原告，八十五年四月二十日轉帳十萬元予原告，八
      十六年三月十九日轉帳二萬五千元予原告外，其餘皆為被告所借用，是實際上
      被告所借用之金額遠逾一百八十萬元。
、證據：提出借據二紙、世華銀行存款明細分戶帳影本一份、世華銀行轉帳分類帳
    影本一份為證，並聲請調閱系爭證券戶之存提款明細表。
乙、被告方面：
壹、聲明：原告之訴及假執行之聲請均駁回。
貳、陳述：
  一、被告是有向原告借款一百八十萬元，並有簽立系爭借據，且兩造是有約定要在
      八十八年三月底前還款。
  二、系爭證券戶內之款項有部分是被告自己的錢，兩造的錢都不分彼此，帳戶內之
      款項並不是均為被告所使用，但原告要使用該帳戶的錢必需要透過被告提領，
      因存摺、印鑑都由被告保管。
    理    由
一、按訴狀送達後，原告不得將原訴變更或追加他訴，但擴張或減縮應受判決事項之
    聲明或不甚礙被告之防禦及訴訟之終結者，不在此限，民事訴訟法第二百五十五
    條第一項第三款、第七款分別定有明文。查本件原告於訴訟進行中，就利息部分
    之請求，其起算日由支付命令送達翌日即八十八年十二月二十五日，予以擴張如
    聲明所示，核其請求係屬擴張應受判決事項之聲明，且不甚礙於被告之防禦及訴
    訟之終結，於法相合，應予准許，合先敘明。
二、原告起訴主張之事實，已據其提出借據二紙為證，被告對之並不爭執，並自認有
    向原告借款一百八十萬元之事實，堪信原告之主張為真實。從而，原告依借貸之
    法律關係請求被告給付借款一百八十萬元，並自民國八十八年四月一日起至清償
    日止，按週年利率百分之五計算之利息，為有理由，應予准許。
三、假執行之宣告：
    原告陳明願供擔保，請准宣告假執行，核無不合，爰酌定相當擔保金額准許之。
四、本件法律關係已臻明確，兩造其餘主張、陳述及證據，無礙本院之認定，並無再
    予審酌之必要，附此敘明。
五、結論：本件原告之訴為有理由，依民事訴訟法第七十八條、第三百九十條第二項
    ，判決如主文。
中      華      民      國    八十九    年      十      月     十一     日
                                臺灣板橋地方法院民事第二庭
~B法      官  王士珮
右為正本係照原本作成
如對本判決上訴，須於判決送達後廿日內向本院提出上訴狀
中      華      民      國    八十九    年      十      月     十一     日
~B法院書記官  尤秋菊


司法院資訊處製作；財團法人民間司法改革基金會備份。
